臺灣桃園地方法院民事判決　　　　　　100 年度訴字第788 號
原　　　告　汪佳霖
被　　　告　林俐伶
上列當事人間因侮辱罪案件，經原告提起刑事附帶民事訴訟，經
本院刑事庭以民國100 年度桃簡附民字第44號裁定移送，本院於
民國100 年6 月13日言詞辯論終結，判決如下：
    主  文
被告應給付原告新臺幣伍萬元，及自民國一百年三月二十二日起
至清償日止，按週年利率百分之五計算之利息。
被告應將如附件所示之道歉啟事，連續刊登於原告所居住之桃園
縣桃園市○○街199 巷3 號5 樓之社區大門口公布欄及兩造所共
同使用之電梯內貳日。
原告其餘之訴駁回。
訴訟費用由被告負擔十分之一，餘由原告負擔。
本判決第一項得假執行。
    事實及理由
一、原告起訴主張被告係原告所住位於桃園縣桃園市○○街199
    巷3 號5 樓之同樓層住戶（即被告住於隔壁之1 號5 樓），
    惟被告竟於民國99年4 月16日下午4 時15分許，在原告前開
    住處之電梯口，辱罵原告「臭雞掰」；復於同年月17日晚上
    10時30分許，在原告前開住處門口，以「臭雞掰、三八雞、
    瘋女人」等語辱罵原告，侵害原告名譽之侵權行為，致使原
    告之人格權、名譽權受到嚴重損害，是原告爰依法請求被告
    應賠償原告所受之損害。並聲明：(1)被告應給付原告新臺幣
    （下同）50萬元，及自刑事附帶民事訴訟起訴狀繕本送達之
    翌日起至清償日止，按週年利率5 ％計算之利息；(2)被告應
    將如附件所示之道歉啟事，連續刊登於原告所居住社區大門
    口公布欄及電梯內1 個月。
二、被告抗辯稱原告亦有罵伊，惟伊並無證據可以證明。並聲明
    ：原告之訴駁回。
三、本件原告主張伊於前述時、地遭被告辱罵之事實，為被告所
    自認，且被告前開侮辱罪之不法行為，業經本院刑事庭於10
    0 年4 月22日以100 年度桃簡字第506 號科處罰金16,000元
    確定在案，此有本院前開刑事簡易判決正本1 份附卷可稽（
    見本院卷第4 頁、第5 頁），是原告之主張為真實可採。
四、按「因故意或過失，不法侵害他人之權利者，負損害賠償責
    任。故意以背於善良風俗之方法，加損害於他人者亦同。」
    、「不法侵害他人之身體、健康、名譽、自由、信用、隱私
    、貞操，或不法侵害其他人格法益而情節重大者，被害人雖
    非財產上之損害，亦得請求賠償相當之金額。其名譽被侵害
    者，並得請求回復名譽之適當處分。」民法第184 條第1 項
    、第195 條第1 項分別定有明文。次按「民法上名譽權之侵
    害非即與刑法之誹謗罪相同，名譽有無受損害，應以社會上
    對個人評價是否貶損作為判斷之依據，苟其行為足以使他人
    在社會上之評價受到貶損，不論其為故意或過失，均可構成
    侵權行為，其行為不以廣佈於社會為必要，僅使第三人知悉
    其事，亦足當之。」（最高法院90年台上字第646 號判例意
    旨參照）。再按「不法侵害他人之身體、健康、名譽或自由
    者，被害人雖非財產上之損害，亦得請求賠償相當之金額，
    民法第195 條第1 項前段規定甚明。而名譽為人格之社會評
    價，名譽有無受侵害，應以社會上對其評價是否貶損以為斷
    。刑法上妨害名譽罪之成立，固以公然侮辱或意圖散布於眾
    而指摘或傳述足以毀損他人名譽之事為要件。惟在民法上，
    若已將足以毀損他人名譽之事表白於特定第三人，縱未至公
    然侮辱之程度，且無散布於眾之意圖，亦應認係名譽之侵害
    ，蓋既對於第三人表白足以毀損他人名譽之事，則其人之社
    會評價，不免因而受有貶損。」（最高法院86年度台上字第
    305 號判決意旨參照）。查，本件被告先後於原告所居住之
    電梯口及門口，分別以「臭雞掰」、「臭雞掰、三八雞、瘋
    女人」等語辱罵原告，此明顯足以貶損原告在社會上（包括
    原告所居住之社區）所受之評價。從而，原告依第195 條第
    1 項規定，請求非財產上之損害賠償，並為回復名譽之適當
    處分，即屬有據。
五、末按不法侵害他人人格權，被害人受有非財產上損害，請求
    加害人賠償相當金額慰撫金時，法院對於慰撫金之量定，應
    斟酌實際加害情形，所造成影響、被害人痛苦之程度、兩造
    之身份地位定相當之數額（最高法院51年台上字第223 號判
    例意旨可資參照）、「名譽被侵害者，得請求為回復名譽之
    適當處分，民法第195 條第1 項後段定有明文。所謂適當之
    處分，係指該處分在客觀上足以回復被害人之名譽且屬必要
    者而言。」（最高法院86年度台上字第3706號判決意旨參照
    ）。查，本院審酌被告僅因細故即出言辱罵原告，對原告精
    神上所造成之痛苦非輕，及原告係專科學校畢業、目前擔任
    清潔工，每月收入約9 千元、名下無不動產、存款約數十萬
    元，被告為高中畢業，目前無業、名下與其配偶共有目前所
    居住之房屋及土地，約價值3 、4 百萬元等一切情狀，認原
    告請求被告賠償精神慰撫金於5 萬元之範圍內，及請求被告
    將如附件所示之道歉啟事，連續刊登於原告所居住之桃園縣
    桃園市○○街199 巷3 號5 樓之社區大門口公布欄及兩造所
    共同使用之電梯內2 日為有理由，應予准許；逾前開範圍之
    請求，為無理由，不應准許。
六、綜上所述，本件原告依侵權行為損害賠償之法律關係，請求
    被告：(1)應給付原告5 萬元，及自刑事附帶民事訴訟起訴狀
    繕本送達翌日（即100 年3 月22日）起至清償日止，按週年
    利率5 ％計算之遲延利息；(2)將如附件所示之道歉啟事，連
    續刊登於原告所居住之桃園縣桃園市○○街199 巷3 號5 樓
    之社區大門口公布欄及兩造所共同使用之電梯內2 日為有理
    由，應予准許；逾前開範圍之請求，為無理由，不應准許。
七、本判決第一項原告勝訴部分，因所命被告給付之金額未逾50
    萬元，應依民事訴訟法第389 條第1 項第5 款規定，依職權
    宣告假執行。
八、本件事證已臻明確，兩造其餘之攻擊、防禦方法及所提出之
    事證，經斟酌後認與判決結果不生影響，爰不另一一加以論
    述，附此敘明。
九、據上論結，本件原告之訴為一部有理由、一部無理由，依民
    事訴訟法第79條、第389 條第1 項第5 款，判決如主文。
中    華    民    國   100    年    6     月    29    日
                      民事第二庭  法  官  高明德
以上正本係照原本作成。
如對本判決上訴，須於判決送達後 20 日內向本院提出上訴狀。
如委任律師提起上訴者，應一併繳納上訴審裁判費。
中    華    民    國   100    年    6     月    30    日
                                  書記官  崔青菁